【裁判字號】    95,訴,131
【裁判日期】    951027
【裁判案由】    排除侵害
【裁判全文】
臺灣雲林地方法院民事判決               95年度訴字第131號
原      告  乙○○
訴訟代理人  丙○○
            林金陽律師
被      告  丁○○
            己○○
上  一  人
訴訟代理人  戊○○
被      告  甲○○
上列當事人間請求排除侵害事件，本院於民國95年10月13日言詞
辯論終結，判決如下：
    主  文
被告丁○○應將坐落雲林縣斗南鎮○○段重建小段第四○八之七
地號土地，如雲林縣斗南地政事務所民國九十五年六月二十二日
土地複丈成果圖所示Ａ部分面積一二六‧三五平方公尺之磚造住
宅拆除，並將該部分土地交還原告及其他共有人全體。
被告己○○應將坐落雲林縣斗南鎮○○段重建小段第四○八之七
地號土地，如雲林縣斗南地政事務所民國九十五年六月二十二日
土地複丈成果圖所示Ｂ部分面積一六五‧九九平方公尺之鐵皮倉
庫拆除，並將該部分土地交還原告及其他共有人全體。
被告甲○○應將坐落雲林縣斗南鎮○○段重建小段第四○八之
七地號土地，如雲林縣斗南地政事務所民國九十五年六月二十二
日土地複丈成果圖所示Ｃ部分面積九十平方公尺之磚造住宅、一
五四‧六二平方公尺之鐵架涼棚拆除，並將該部分土地交還原告
及其他共有人全體。
訴訟費用由被告丁○○負擔十二分之三，被告己○○負擔十二分
之四，被告甲○○負擔十二分之五。
本判決第一項於原告以新台幣壹拾貳萬元供擔保後，得假執行。
本判決第二項於原告以新台幣壹拾陸萬元供擔保後，得假執行。
本判決第三項於原告以新台幣貳拾肆萬元供擔保後，得假執行。
    事實及理由
一、原告主張：坐落雲林縣斗南鎮○○段重建小段408 之7 地號
    土地（下稱系爭土地）為原告及訴外人丙○○共有，原告應
    有部分為2496/2668 ，訴外人丙○○應有部分為172/2668。
    而系爭土地如雲林縣斗南地政事務所民國95年6 月22日土地
    複丈成果圖（下稱附圖）所示Ａ分面積126.35平方公尺係由
    被告丁○○租用；附圖所示Ｂ部分面積165.99平方公尺係由
    被告己○○租用；附圖所示Ｃ部分面積244.62平方公尺係由
    被告甲○○租用。兩造約定每年每坪土地收稻米代金10.5元
    ，租金分二期繳納。詎被告丁○○、己○○、甲○○三人多
    年均未繳納租金，且甲○○未經原告同意擅自將承租之土地
    部分轉租他人使用，並搭蓋房舍供他人放置礦油及器械。因
    被告三人未按期繳納租金，原告於93年3 月5 日分別以存證
    信函催告被告三人於函到之日起7 日內繳納租金，惟被告三
    人均置之不理，嗣原告於93年4 月16日再分別以存證信函通
    知被告三人終止兩造間之租賃關係。查系爭土地為原告與丙○○共有。被告三人於租賃關係終止後繼續使用系爭土地，
    自屬無權占有。為此，爰依民法第767 條之規定，請求被告
    三人拆除系爭土地上之地上物，並將系爭土地返還予原告及
    共有人全體等語。
    並聲明：如主文所示。
二、被告三人則以：其三人確實已經10餘年未繳納租金，然未繳
    納租金之原因是因為原告並未前來收取租金，不是三人故意
    不繳納租金，三人願意繼續繳納租金，請求讓三人能繼續居
    住使用系爭土地等語，資為抗辯。
    並聲明：請求駁回原告之訴，訴訟費用由原告負擔。
三、兩造不爭執之事實：
  (一)兩造就附圖所示Ａ、Ｂ、Ｃ部分土地原有租賃關係存在。
  (二)原告在93年3 月5 日曾以存證信函催告被告三人繳納租金，
    嗣因被告三人未依通知繳納租金，原告於93年4 月16日另以
    存證信函通知被告三人終止兩造間之租賃關係。
  (三)被告三人均已10餘年未繳納租金。
  (四)附圖所示Ａ、Ｃ部分土地上之地上物分別為被告丁○○、甲○○所有，Ｂ部分土地上的地上物（鐵皮屋）則係由被告己○○出資建造。
四、得心證之理由：
    本件之爭點在於兩造間之租賃契約是否已合法終止？原告依
    民法第767 條規定，請求被告拆除系爭土地上之地上物並將
    地上物坐落基地部分土地返還原告及其他共有人全體，有無
    理由？
  (一)原告主張系爭土地為其與訴外人黃建智二人所共有，系爭土
    地如附圖所示Ａ、Ｂ、Ｃ部分分別由被告丁○○、己○○、
    甲○○租用，附圖所示Ａ部分土地上有被告丁○○之磚造住
    宅，附圖所示Ｂ部分土地上有被告己○○建造之鐵皮倉庫，
    附圖所示Ｃ部分土地上有被告甲○○之磚造住宅及鐵架涼棚
    ，被告三人均已10餘年未繳納租金，經原告以存證信函催告
    被告三人繳納租金，被告三人仍未繳納，嗣經原告以存證信
    函通知被告三人終止兩造間之租賃關係之事實，業據原告提
    出土地登記謄本、存證信函及掛號回執6 份、現場照片9 幀
    為證，復為被告三人所不爭執，並經本院勘驗現場及囑託雲
    林縣斗南地政事務所測量屬實，有勘驗筆錄及雲林縣斗南地
    政事務所繪製之土地複丈成果圖一份附卷可憑，自堪信為真
    正。
  (二)按承租人應依約定日期，支付租金，民法第439 條定有明文
    。又承租人租金支付有遲延者，出租人得定相當期限，催告
    承租人支付租金，如承租人於其期限內不為支付，出租人得
    終止契約，民法第440 條第1 項亦有明文規定。本件被告三
    人均已長達10餘年未繳納租金，為兩造所不爭執，而原告於
    93 年3月5 日分別以存證信函催告被告三人於函到之日起7
    日內繳清租金，被告丁○○、己○○已於93年3 月9 日收受
    該存證信函，被告甲○○已於93年3 月15日收受該存證信函
    ，此有送達回執3 份在卷可按，惟被告三人均置之不理，未
    於原告所通知期限內繳清積欠之租金。嗣原告於93年4 月16
    日再分別以存證信函通知被告三人終止兩造間之租賃關係，
    被告丁○○於93年4 月16日，己○○於93年4 月19日，被告
    甲○○於93年4 月22日已收受該存證信函之通知，有送達回
    執3 份在卷可按，是原告依上開規定終止兩造間之租賃關係
    ，自屬於法有據。
  (三)至被告三人辯稱：是原告不來收租金，其三人願意繼續繳納
    租金，希望讓其三人能夠繼續租用云云。惟查，兩造間之租
    賃關係係以口頭約定，並未簽訂書面之租賃契約，而兩造就
    租金之給付方式，亦未有特別之約定，為兩造所不爭執，則
    依民法第314 條第1 項第2 款規定，租金之給付自應於債權
    人之住所地為之，是被告三人以原告不來收取租金等語置辯
    ，自不足採。況原告於被告三人欠繳租金後，已於93年3 月
    5 日以存證信函通知被告三人繳納租金，惟被告三人於收受
    該存證信函通知後，仍未繳納租金等情，為被告三人所不爭
    執，自難認原告有未向被告三人收取租金之事實。而被告三
    人於原告合法終止兩造間之租賃契約後，才表示願意繼續繳
    納租金，對於兩造間租賃關係業已合法終止一節，亦無影響
    ，被告三人上開辯解，均無足取。
  (四)按所有人對於無權占有或侵奪其物所有權者，得請求返還之
    ，對於妨害其所有權者，得請求除去之，有妨害其所有權之
    虞者，得請求防止之，民法第767 條定有明文。查系爭土地
    為原告與訴外人黃建智所共有，而附圖所示Ａ部分土地上之
    磚造住宅為被告丁○○所有，附圖所示Ｃ部分土地上之磚造
    住宅及鐵架涼棚係甲○○所有，附圖所示Ｂ部分土地上之鐵
    皮倉庫則係由被告己○○出資建造，已見前述，被告三人於
    其等與原告間之租賃關係終止後，未能舉證證明其有何占有
    使用系爭土地之法律權源，顯為無權占用系爭土地，原告自
    得請求被告三人拆除無權占有系爭土地上之建物，將土地交
    還原告及共有人全體。從而，原告依民法第767 條、第821
    條規定，請求被告丁○○將系爭土地如附圖所示Ａ部分面積
    126.35平方公尺之磚造住宅拆除，並將該部分土地交還原告
    及其他共有人全體，被告己○○將系爭土地附圖所示Ｂ部分
    面積165.99平方公尺之鐵皮倉庫拆除，並將該部分土地交還
    原告及其他共有人全體，被告甲○○將系爭土地如附圖所示
    Ｃ部分面積90平方公尺之磚造住宅、154.62平方公尺之鐵架
    涼棚拆除，並將該部分土地交還原告及其他共有人全體，為
    有理由，應予准許。
  (五)本件原告勝訴部分，原告陳明願供擔保，請准宣告假執行，
    經核於法並無不合，爰酌定相當之擔保金額宣告之。
五、訴訟費用負擔之依據：民事訴訟法第78條、第390 條第2 項
    。
中    華    民    國    95    年    10    月    27    日
                  民事第二庭    法  官  冷明珍
以上正本係照原本作成
如對本判決上訴，須於判決送達後20日內向本院提出上訴狀
中    華    民    國    95    年    10    月    27    日
                                書記官  朱克文


司法院資訊處製作；財團法人民間司法改革基金會備份。
